臺灣高雄地方法院民事判決　　　　　　　100年度訴字第441號
原　　　告　陳照安
訴訟代理人　陳里己律師
　　　　　　楊啟志律師
　　　　　　陳勁宇律師
被　　　告　劉峻廷
兼法定代理人林杏洲
兼法定代理人及上一人訴訟代理人.
　　　　　　劉新變
上列當事人間請求侵權行為損害賠償事件，經本院於民國100 年
5 月4 日言詞辯論終結，判決如下：
    主  文
被告應連帶給付原告新臺幣參拾貳萬陸仟零柒拾元，及自民國九
十九年十一月二十日起至清償日止，按週年利率百分之五計算之
利息。
原告其餘之訴駁回。
訴訟費用由被告連帶負擔百分之三十九，餘由原告負擔。
本判決第一項得假執行。
原告其餘假執行之聲請駁回。
    事實及理由
一、原告主張：被告劉峻廷於民國99年2 月20日下午3 時30分許
    ，騎乘車號910-BXH 號重型機車，沿高雄市三民區○○○路
    由東往西方向行駛，途經該路與禮民路交岔路口時，欲超越
    前車即由原告所騎乘之車號920-BHW 號重型機車，應注意與
    前車保持適當距離並從右側超車，依當時情形又無不能注意
    情事，竟疏未注意即貿然自原告後方超車，且未保持適當間
    隔，因而擦撞原告機車，致原告人車倒地，受有胸壁挫傷合
    併右側第二肋骨及第五至第八肋骨閉鎖性骨折、右側鎖骨骨
    折合併肩峰關節脫位、右手及右膝挫傷等傷害，經治療後仍
    遺有右肩關節攣縮功能障礙未完全復原。原告因上開事故受
    傷，業已支出醫療費用新臺幣（下同）16,601元、看護費用
    90,000元、機車維修費用7,900 元，並受有工作薪資損失21
    8,750 元，且精神受有莫大痛苦，得請求精神慰撫金500,00
    0 元。以上損害合計833,251 元，劉峻廷應負損害賠償責任
    。又其出生於82年1 月29日，於事發當時為限制行為能力人
    ，被告劉新變、林杏洲為其父母即法定代理人，亦應連帶負
    責。爰依民法第184 條第1 項前段、第187 條第1 項前段、
    第191 條之2 前段規定，提起本件訴訟等語。並聲明：（一
    ）被告應連帶給付原告833,251 元，及自起訴狀繕本送達翌
    日起至清償日止，按週年利率百分之5 計算之法定遲延利息
    。（二）願供擔保，聲請宣告准予假執行。
二、被告抗辯：原告於先前兩造協調時可自行到場，可見所受傷
    勢應未如其主張之嚴重，且原告之父親原先表示是由其自行
    看護，此與原告所提出陳玉雪之看護證明不符；又原告留職
    停薪期間過久，是其父親堅持要其繼續休養，實則原告復原
    情況良好；又原告請求精神慰撫金過高，被告經濟狀況不佳
    ，無力支付原告請求之金額等語。並聲明：駁回原告之訴。
三、不爭執及爭執事項：
（一）以下事項為兩造所不爭執，堪為本件判決之基礎：
  １、被告劉峻廷於前揭時、地騎乘機車，途經高雄市三民區○
      ○○路與禮民路交岔路口，欲超越前方原告所騎乘機車時
      ，疏未注意即貿然自後方超車，且未保持適當間隔，因而
      擦撞原告機車，致原告人車倒地，受有胸壁挫傷合併右側
      第二肋骨及第五至第八肋骨閉鎖性骨折、右側鎖骨骨折合
      併肩峰關節脫位、右手及右膝挫傷等傷害。
  ２、原告因傷支出醫療費用16,601元以及機車修理費用7,900
      元。
  ３、被告劉新變、林杏洲應與被告劉峻廷連帶負責。
（二）本件之爭點在於，原告請求之金額應以若干為適當？
四、得心證之理由：
（一）按因故意或過失，不法侵害他人之權利者，負損害賠償責
      任。又汽車、機車或其他非依軌道行駛之動力車輛，在使
      用中加損害於他人者，駕駛人應賠償因此所生之損害。又
      無行為能力人或限制行為能力人，不法侵害他人之權利者
      ，以行為時有識別能力為限，與其法定代理人連帶負損害
      賠償責任。民法第184 條第1 項前段、第191 條之2 前段
      、第187 條第1 項前段分別定有明文。
（二）關於肇事責任之認定：
      按汽車超車時，應顯示左方向燈並於前車左側保持半公尺
      以上之間隔超過，行至安全距離後，再顯示右方向燈駛入
      原行路線，道路交通安全規則第101 條第1 項第5 款前段
      規定綦詳，劉峻廷騎車自應遵守上開規定。而依高雄少年
      法院99年度少護字第927 號警詢卷附道路交通事故調查報
      告表、道路交通事故現場圖、現場相片、談話紀錄表、警
      詢筆錄可知，劉峻廷於事發當時行駛在慢車道，欲從原告
      機車右側超越，致其機車左前方追撞原告機車右後方，足
      見其並未依規定自左方超車，且超車時並未保持安全間隔
      。而觀諸道路交通事故調查報告表所載，本件事故發生當
      時係日間，天氣晴朗，道路型態為乾燥柏油路面之直路，
      無障礙物及缺陷，依其智識、能力，應無不能注意之情事
      。詎其竟疏未遵守規定，即貿然自右後方超車，且未保持
      適當間隔，因而擦撞原告機車，導致原告受傷。揆諸前開
      說明，被告劉峻廷對於車禍之發生具有過失，其應負損害
      賠償責任，且其法定代理人即被告劉新變、林杏洲應連帶
      負責甚明。
（三）關於賠償數額之認定：
  １、原告請求醫療費用16,601元，被告不爭執其支出，且同意
      賠償，應認為有理由。
  ２、原告請求機車維修費用7,900 元部分，按不法毀損他人之
      物者，被害人得請求賠償其物因毀損所減少之價額，其價
      額得以修復費用為估定之標準，但以必要者為限（例如：
      修理材料以新品換舊品，應予折舊），民法第196 條及最
      高法院77年度第9 次民事庭會議決議意旨可資參照。依原
      告提出車號920-BHW 號重型機車之維修紀錄單所載，修理
      費用合計7,900 元，被告並不否認其支出，且觀諸修理費
      用及項目尚稱合理，原告復自稱均為更換零件之費用並同
      意扣除折舊部分，則本院計算零件材料之損害賠償數額時
      ，應予扣除折舊部分，始屬合理。而參照行政院頒布之固
      定資產耐用年數表，原告之重型機車屬於第2 類交通及運
      輸設備中之陸運設備，其耐用年數為3 年，依所得稅法施
      行細則第48條第1 點所稱平均法計算每年折舊為1/3 ，復
      參酌營利事業所得稅查核準則第95條第6 點規定：「固定
      資產提列折舊採用平均法、定率遞減法或年數合計法者，
      以1 年為計算單位；其使用期間未滿1 年者，按實際使用
      之月數相當於全年之比例計算之；不滿1 月者，以月計。
      」原告機車為96年9 月出廠，有行車執照附卷可證，至案
      發時實際使用2 年9 月，其修繕材料之折舊額應為5,431
      元【計算式：殘價＝取得成本÷（耐用年數＋1 ），即7,
      900 ÷（3+1 ）＝1,975 ；折舊額＝（取得成本－殘價）
      ×折舊率×年數，即（7,900 －1,975 ）×1/3 ×33/1 2
      ＝5,431 ，元以下四捨五入】，是機車零件費用經扣除折
      舊後應為2,469 元（計算式：7,900 －5,431 ＝2,469 ）
      。是原告請求被告賠償修車費用於2,469 元之範圍內為有
      理由。
  ３、原告另主張因本件車禍受傷，自99年2 月20日至同年4 月
      21日計60日期間，無法正常處理日常生活事務，由其姑母
      陳玉雪照護，並支付看護費用計90,000元，應由被告連帶
      賠償等語，並提出陳玉雪出具之看護費用證明為證。被告
      則質疑原告傷勢之嚴重性，以及是否確由陳玉雪實施看護
      。經本院函詢為原告實施醫療之財團法人私立高雄醫學大
      學附設中和紀念醫院（下稱高醫），該院於100 年3 月22
      日以高醫附行字第1000001012號函覆略謂：原告於99年2
      月20日入院，同年月27日出院。同年3 月1 日回診時，主
      訴有使力後易呼吸急促與暈眩現象，以X 光追蹤有小量液
      體積聚於右下肋膜腔，應為血胸。同年3 月5 日再次回診
      追蹤，血胸量已減少，狀況穩定改善。以原告所受傷勢而
      言，因慣用之右側肩膀受傷且合併右側鎖骨與多處肋骨骨
      折，以致右手活動受限，生活上須有專人照護其日常生活
      活動，所需時間約在6 至8 週之間。是原告於此期間應無
      法正常從事原本汽車材料行之工作，至於是否完全無法進
      行任何工作，尚須就工作內容、受傷部位活動恢復狀況等
      為綜合判斷。原告於99年6 月18日再度至該院骨科就診，
      主訴右肩活動範圍受限，經轉復健科檢查，顯示有右肩之
      棘上肌肌腱炎，此為肩部常見肌腱炎之一，並懷疑有棘上
      肌肌腱之部分斷裂與關節滑囊炎，診斷為次發性冷凍肩，
      與車禍極可能相關。以99年8 月31日最後1 次復健科門診
      所見，右肩關節活度動與活動範圍無明顯受限，應可從事
      一般性工作，然提舉重物時仍感疼痛並可能因此掉落，對
      於汽車材料行之工作仍有影響等情。本院審酌前開高醫意
      見以及原告受傷之部位、程度等情，認原告主張需有專人
      照護之期間為60日，應屬可採。又原告於99年2 月20日入
      院至同年3 月5 日回診狀況穩定改善共14日期間，應全日
      均需專人照護，其餘46日則有接受半日看護之必要。本件
      不論實施照護者究係原告之父親抑或姑母，以及實際上是
      否確有付費，被害人之親屬基於親情照護被害人之起居，
      所付出之勞力並非不能評價為金錢，縱因二者身分關係而
      免除被害人之支付義務，此種基於身分關係之恩惠，不能
      加惠於加害人，是由親屬看護時縱無現實看護費之支付，
      仍應認被害人受有相當於看護費之損害，得向加害人請求
      賠償，始符公平原則（最高法院94年度台上字第1543號判
      決意旨參照）。是原告向被告請求賠償看護費用之損害，
      核屬有理。而如由專業人員實施看護，所需費用一般行情
      約在每日2,000 元左右，原告並未舉證本件實施看護者為
      專業人員，本院認應以每日1,000 元、半日500 元計算費
      用為合理，從而被告應賠償之看護費用為37,000元（計算
      式：1,000 ×14＋500 ×46＝37,000）。
  ４、再者，原告主張其於事發當時受僱在鍵鑌汽車材料行擔任
      業務人員，工作內容為搬運重物及運送貨品，每月薪資35
      ,000元，自99年2 月22日起至同年8 月31日期間，因病辦
      理留職停薪共計6 月7 日，而請求被告賠償此段期間之工
      作薪資損失計218,750 元等語，並提出薪資給付證明及留
      職停薪證明書為憑。被告則抗辯原告之傷勢並未如此嚴重
      ，留職停薪期間過長等語。經查原告辦理留職停薪之期間
      雖長達6 月餘，然本院審酌前開高醫意見以及原告受傷之
      部位、程度與工作性質等情，認原告因本件車禍受傷而全
      然無法上班之期間應僅為60日即2 個月，薪資損失為70,0
      00元（計算式：35,000×2 ＝70,000）。原告於受傷2 個
      月以後應可恢復上班，其身體雖尚未完全恢復正常，然此
      乃涉及工作內容與份量是否調整之問題，原告並未舉證其
      如恢復上班會導致減少收入之結果，應認其請求之薪資損
      失應以70,000元為適當。
  ５、關於慰撫金部分，按不法侵害他人之身體，健康、名譽、
      自由、信用、隱私、貞操，或不法侵害其他人格法益而情
      節重大者，被害人雖非財產上之損害，亦得請求賠償相當
      之金額，民法第195 條第1 項前段定有明文。而慰撫金之
      多寡，應斟酌雙方之身分、地位、資力與加害之程度及其
      他各種情形核定相當之數額；其金額是否相當，自應依實
      際加害情形與被害人所受之痛苦及雙方之身分、地位、經
      濟狀況等關係決定之，最高法院85年度台上字第460 號判
      決意旨可資參照。本件被告劉峻廷撞傷原告，原告於精神
      上應受有相當之痛苦，是其請求非財產上之損害賠償即慰
      撫金，於法核屬有據。本院參酌卷附稅務電子閘門財產所
      得調件明細表所示兩造之財產與所得資料，與警詢卷載原
      告與劉峻廷之教育程度、職業、家庭經濟狀況，以及傷害
      之手段、所受傷勢等各種情狀，認原告得請求之慰撫金應
      以200,000 元為適當。
五、綜據上述，原告依侵權行為之規定，請求被告連帶給付326,
    070 元（計算式：16,601＋2.469 ＋37,000＋70,000＋200,
    000 ＝326,070 ），及自起訴狀繕本送達翌日（即99年11月
    20日，有送達證書附卷可稽）起至清償日止，按週年利率百
    分之5 計算之法定遲延利息，此部分之請求為有理由，應予
    准許。逾此部分之請求則無理由，應予駁回。至於被告抗辯
    經濟狀況不佳，乃日後實際執行成果之問題，並不影響本院
    目前對於兩造權利義務關係之認定。又本件事證已臻明確，
    兩造所提其他攻擊防禦方法，經核與判決結果不生影響，爰
    不逐一論列，附此敘明。
六、本判決所命被告給付之金額未逾500,000 元，依民事訴訟法
    第389 條第1 項第5 款規定，應依職權宣告假執行。至於原
    告敗訴部分，其假執行之聲請則失所附麗，應併予駁回
七、結論：本件原告之訴為一部有理由、一部無理由，依民事訴
    訟法第79條、第85條第2 項、第389 條第1 項第5 款，判決
    如主文。
中　　華　　民　　國　　100 　年　　5 　　月　　11　　日
          　　        　　民事第一庭  法  官  譚德周
以上正本係照原本作成。
如對本判決上訴，須於判決送達後20日內向本院提出上訴狀。如
委任律師提起上訴者，應一併繳納上訴審裁判費。
中　　華　　民　　國　 100　　年　　5 　　月　　11　　日
                                      書記官  鄭永媚
